【裁判字號】    92,上易,198
【裁判日期】    920806
【裁判案由】    給付貨款
【裁判全文】
臺灣高等法院臺中分院民事判決      九十二年度上易字第一九八號
      上  訴  人    甲○○
      被  上訴人    乙○○
右當事人間請求給付貨款事件，上訴人對於中華民國九十二年三月十一日臺灣臺中地
方法院九十一年度訴字第四一六一號第一審判決提起上訴，本院判決如左：
      主      文
原判決關於命上訴人給付超過新臺幣壹萬參仟捌佰元及該部分法定遲延利息、假執行
之宣告、訴訟費用之裁判均廢棄。
右開廢棄部分，被上訴人在第一審之訴及其假執行之聲請均駁回。
其餘上訴駁回。
第一（確定部分除外）、二審訴訟費用，由上訴人負擔十分之一，餘由被上訴人負擔
。
      事實及理由
一、本件被上訴人起訴主張：(一)被上訴人經營食品加工業，訴外人劉清泉亦係同行，
    上訴人為劉清泉之大中盤商，販賣劉清泉之產品，劉清泉偶爾缺貨供輸，即向被
    上訴人購買，再轉供售予上訴人，因而與上訴人相識，上訴人自民國七十二年六
    月間起，向被上訴人購買加工產品，起初貨款新臺幣（下同）十七萬元部分，均
    照常分批付清，詎自同年八月一日起至同年十月二十一日止，陸續向被上訴人購
    買之香腸、肉絲、肉干、肉角、魷魚絲、紅油等加工食品，總計七十萬零八百元
    ，貨款分文未付，此後避不見面，爰請求上訴人給付七十萬零八百元，及自九十
    一年十月十八日起至清償日止，按年息百分之五計算之利息（經原審判決上訴人
    應給付被上訴人三十二萬四千七百七十元，及自九十一年十月十八日起至清償日
    止，按年息百分之五計算之利息，並駁回被上訴人其餘之請求後，被上訴人就其
    敗訴部分，並未上訴，已告確定）。上訴人係在劉清泉結束營業後，即七十二年
    六月期間方與被上訴人開始接觸生意，劉清泉欠被上訴人款項係於六十九年十一
    月三日以前之事，而上訴人欠被上訴人貨款係於七十二年十月間即劉清泉結束營
    業以後之事，二者無關。上訴人與被上訴人生意往來之交易手續，係由被上訴人
    送貨至上訴人商店時，由上訴人店內會計小姐或店主當場完成過磅手續後即出具
    進貨簽收，待貨款付清，被上訴人即交出簽收單予上訴人，因未給付，故原始進
    貨簽收單仍在被上訴人手中。又上訴人親自簽收者非僅三張，實為九張，其他均
    由會計小姐簽收並加蓋店章。爰聲明求為判決：(一)上訴駁回。(二)訴訟費用由上訴
    人負擔。
二、上訴人則以：(一)上訴人曾在劉清泉的店（黑竹牌）內做加工師傅，並非所有的貨
    都是上訴人叫的，劉清泉倒了之後，上訴人接下來做，至於黑寶公司之部分並不
    知情。被上訴人所提之單據上有寫「郭」的簽名者才與本件貨款有關，只有三紙
    與上訴人有關，被上訴人所稱貨款僅有十月十九日送貨單所示一萬三千八百元因
    聯絡不到被上訴人而未給付。被上訴人所提之買賣貨款未給付金額明細價格部分
    無誤。(二)被上訴人所主張之請求權係依據七十二年間之貨款債權，被上訴人於支
    付命令聲請狀中，固表示曾於九十年六月二十二日以存證信函催索，惟自七十二
    年至九十年，其間相隔已有十八年之久，早已逾貨款請求權之時效，是故上訴人
    得拒絕給付。又上訴人於接獲被上訴人之支付命令聲請狀繕本時，因其狀中並未
    明載貨款債權之成立時間，而上訴人僅記得係多年以前的事，於異議狀中固有提
    及「十分之久」、「清償部分金額」及「尾款」等語，惟尚不確定其成立時間究
    屬民國幾年，因此並不明知其請求權是否已罹於時效，直到委託代理人代為閱卷
    並請教專業人士後，始確定被上訴人所主張之請求權已罹於時效，換言之，上訴
    人並未明知時效完成之事實，更遑論有拋棄時效利益之默示意思表示，從而上訴
    人除願意給付被上訴人一萬三千八百元外，其餘部分則援引時效以為抗辯，爰聲
    明求為判決：(一)原判決不利於上訴人部分廢棄。(二)前項廢棄部分，被上訴人在第
    一審之訴及假執行之聲請均駁回。(三)第一審廢棄部分及上訴之訴訟費用，均由被
    上訴人負擔。
三、上訴人於九十二年一月七日原審言詞辯論時，經原審提示被上訴人提出之估價單
    及收據原本共三十三紙，上訴人已當庭自認其中有寫「郭」的簽名者，確為其親
    簽，而被上訴人提出之估價單及收據有其親自簽名者，計有（七十二年）十月六
    日、十月九日（二張）、十月十日、十月十一日、十月十四日、十月十七日、十
    月十九日、十月二十一日等九張，此有估價單及收據影本附卷可按，雖上訴人嗣
    又一再抗辯稱有其簽名者，僅有十月六日、十月十七日、十月十九日三張云云，
    惟與前揭事證不符，自無可採，是上訴人向被上訴人買貨，而簽發九張估價單及
    收據之事實，應可認定。至上訴人雖一再抗辯稱其與被上訴人之交易，僅十月十
    九日送貨單所示一萬三千八百元貨款尚未給付，其餘均已給付云云，惟為被上訴
    人所否認，上訴人復未就十月六日、十月九日（二張）、十月十日、十月十一日
    、十月十四日、十月十七日、十月二十一日等八張估價單及收據所示貨款已清償
    之事實舉證以實其說，顯難憑信，故被上訴人所提出十月六日、十月九日（二張
    ）、十月十日、十月十一日、十月十四日、十月十七日、十月十九日、十月二十
    一日等九張估價單及收據所示之貨款部分，上訴人尚未給付，應可認定。該九張
    估價單及收據所示之物品，計有肉絲三十斤、肉角八十斤、特脯胚二百七十一斤
    、特酥胚六百四十斤、肉干胚四百五十六斤、香腸肉二千三百八十七斤、紅油一
    百三十九斤，有估價單及收據影本在卷可稽，價格則為肉絲每斤一百五十五元、
    肉角每斤二百四十元、特脯胚每斤一百二十元、特酥胚每斤一百二十元、肉干胚
    每斤一百元、香腸肉每斤六十元、紅油每斤二十元，此據被上訴人提出買賣貨款
    未給付明細表在卷可按，復為上訴人所不爭執，自堪信為真實，則上訴人尚未給
    付之貨款，應為肉絲部分四千六百五十元、肉角部分一萬九千二百元、特脯胚部
    分三萬二千五百二十元、特酥胚部分七萬六千八百元、肉干胚部分四萬五千六百
    元、香腸肉部分十四萬三千二百二十元、紅油部分二千七百八十元，合計三十二
    萬四千七百七十元（被上訴人逾此數額之請求，業經原審駁回確定在案），要無
    庸疑。
四、按商人、製造人、手工業人所供給之商品及產物之代價之請求權，因二年間不行
    使而消滅，民法第一百二十七條第八款定有明文；次按時效完成後，債務人得拒
    絕給付，請求權已經時效消滅，債務人仍為履行之給付者，不得以不知時效為理
    由，請求返還，觀之同法第一百四十四條第一項、第二項前段之規定即明。本件
    被上訴人就系爭貨款請求權，雖曾於七十三年間提起刑事詐欺之告訴，惟迄九十
    年六月間以存證信函向上訴人請求前，並未提出請求或起訴，此為兩造所不爭執
    ，復有郵局存證信函、台灣高雄地方法院檢察處檢察官七十三年度偵字第三四０
    四號起訴書、台灣高雄地方法院七十三年度易字第四０七一號刑事判決等件影本
    存卷可參，顯然被上訴人之右揭貨款請求權時效，已逾前述民法第一百二十七條
    第八款之二年期間而時效業已完成，應可認定。至上訴人於接獲原審九十一年度
    促字第七三六０號支付命令後，於九十一年十月三十一日提出之支付命令覆函狀
    固敘明：「台端所請求之款項已經十分之久，確實金額已忘記且是該貨款已陸續
    清償部份金額約五十萬以上，尚欠無幾，我到屏東找您結帳時，因找不到您，所
    以尾款還欠多少全然不知道」等語，即於原審九十二年一月七日言詞辯論期日經
    提示被上訴人提出之七十二年間所書估價單時，上訴人雖亦自認確有支付一部分
    錢給被上訴人，並就估價單及收據上伊有簽名之部分，自認係伊去載的貨等語，
    然此並不能證明上訴人已明知被上訴人之貨款請求權，係因七十二年間兩造間之
    買賣關係所生，復為請求權為存在之觀念表示，即尚難據此即認定上訴人係明知
    時效完成之事實而仍為承認之行為，屬拋棄時效利益之默示意思表示，自不待言
    。則上訴人於本院表示除願給付被上訴人一萬三千八百元外，其餘款項主張時效
    抗辯而拒絕給付，於法自屬有據。
五、綜上所述，本件被上訴人本於貨款請求權，請求上訴人給付一萬三千八百元，及
    自支付命令送達翌日即九十一年十月十八日起至清償日止，按年息百分之五計算
    之法定遲延利息，為有理由，應予准許，逾此所為之請求，為無理由，應予駁回
    。又上開應准許部分，兩造於原審分別陳明願供擔保為假執行或免為假執行之聲
    請，原審就此部分分別酌定擔保金額併予宣告，自無不合。另被上訴人敗訴部分
    ，其假執行之聲請失所附麗，應併予駁回。原審就超過上開應准許部分，為上訴
    人敗訴之判決，並為假執行之宣告，自有未洽。上訴意旨就此部分指摘原判決不
    當，求予廢棄改判，為有理由，應由本院將原判決此部分廢棄改判如主文第二項
    所示。至於上開應准許部分，原審判命上訴人給付，並為假執行之宣告，核無違
    誤，上訴意旨就此部分，仍執陳詞，指摘原判決不當，求予廢棄，為無理由，應
    予駁回。
六、本件事證已臻明確，兩造其餘之攻擊防禦方法，於判決結果不生影響，自無一一
    加以論述之必要，附此敘明。
七、據上論結，本件上訴為一部有理由，一部無理由，爰依民事訴訟法第四百五十條
    、第四百四十九條第一項、第七十九條但書，判決如主文。
中      華      民      國    九十二    年      八      月      六      日
~B1民事第一庭審判長法  官  林陳松
~B2                法  官  王重吉
~B3                法  官  李寶堂
右為正本係照原本作成。
不得上訴。
~B                書記官  廖次芬
中      華      民      國    九十二    年      八      月      七      日
                                                                        Ｙ


司法院資訊處製作；財團法人民間司法改革基金會備份。
